【裁判字號】    92,簡上,218
【裁判日期】    921226
【裁判案由】    傷害
【裁判全文】
臺灣臺北地方法院刑事判決                        九十二年度簡上字第二一八號
    上  訴  人
    即  被  告  戊○○
    上  訴  人
    即  被  告  乙○○
右列上訴人因家庭暴力之傷害案件，不服本院簡易庭九十二年度簡字第一三○四號，
中華民國九十二年四月二十九日第一審判決（聲請簡易判決處刑案號：九十一年度偵
字第九○○號）提起上訴，本院管轄之第二審合議庭判決如左：
    主  文
原判決撤銷。
戊○○、乙○○傷害人之身體，戊○○處拘役拾日，乙○○處拘役伍拾玖日，如易科
罰金，均以參佰元折算壹日。
    事  實
一、乙○○係戊○○胞兄丁○○之前配偶，二人曾為二親等之旁系姻親，屬家庭暴力
    防治法第三條第四款所稱之家庭成員。乙○○與戊○○於民國九十年八月十四日
    下午五時五分許因另案（本院九十年度易字第一九０七號）至本院開庭後，彼此
    均心生不滿，其等離開法院後在前往捷運站途中復出言辱罵對方，嗣雙方在臺北
    市小南門捷運站地下二層候車月臺上相遇，竟分別基於傷害之犯意，乙○○手持
    高跟鞋、戊○○以徒手，相互拉扯、毆打對方，致戊○○因此受有顏面、前胸、
    頸部多處擦傷、頭皮約二公分乘以一公分撕裂傷、右手擦傷之傷害；乙○○因此
    受有頭皮腫脹、右肘關節瘀傷之傷害。
二、案經戊○○、乙○○訴由臺北市政府警察局中正第二分局報告臺灣臺北地方法院
    檢察署檢察官偵查聲請簡易判決處刑。
    理  由
一、訊據上訴人即被告乙○○於本院審理時固坦承與上訴人即被告戊○○於右揭時、
    地互相拉扯之事實，惟被告戊○○、乙○○均矢口否認有何傷害犯行，被告戊○○辯稱：是乙○○用高跟鞋打伊，伊並未傷害乙○○云云；被告乙○○則辯稱：
    其與戊○○有拉扯，但沒有拿高跟鞋打戊○○云云。經查：
  (一)告訴人兼被告乙○○係告訴人兼被告戊○○之胞兄丁○○之前配偶乙節，業據被
    告二人及證人丁○○陳明在卷，是被告二人曾為二親等之旁系姻親，屬家庭暴力
    防治法第三條第四款所稱之家庭成員無訛。
  (二)右揭事實，業據被告乙○○於警詢時供認：在法院開完庭後走到捷運站附近，戊○○罵伊，其聽了心裡很不舒服，其與戊○○在捷運站地下月台有相互出手扭打
    等語（見九十一年度偵字第九○○號偵查卷第五十四頁反面），嗣於本院審理時
    供承：其與戊○○互相拉對方頭髮，互相打在一起等語明確（見本院九十二年十
    月二十一日審判筆錄），且據告訴人兼被告戊○○、乙○○於警詢、偵查及本院
    審理時指訴綦詳（見九十一年度偵字第九○○號偵查卷第五十二頁至第五十五頁
    、第八十四頁反面、第八十五頁反面、本院九十二年十月二十一日審判筆錄），
    復經證人丁○○（經不起訴處分確定）於警詢陳稱：其對胞弟丙○○提出傷害告
    訴，九十年八月十四日下午在法院開完庭後，丙○○與戊○○一直罵乙○○，到
    小南門捷運站內仍持續追打謾罵乙○○，乙○○為了自衛而與戊○○扭打在一起
    等語（見九十一年度偵字第九○○號偵查卷第五十六頁反面），嗣於本院審理時
    結證稱：九十年八月十四日下午在法院開完庭後，在小南門捷運站，乙○○與戊○○拉扯在一起等語（見本院九十二年十月二十一日審判筆錄）；證人己○○（
    經不起訴處分確定）於本院審理時亦結證稱：當天其陪同乙○○、丁○○到法院
    開庭後，至捷運站搭乘捷運，戊○○與乙○○二人吵起來，互相拉扯在一起等語
    （見本院九十二年十月二十一日審判筆錄）；證人甲○○（經不起訴處分確定）
    於警詢時復證稱：九十年八月十四日下午戊○○、丙○○至法院開庭，其在門口
    等候該二人開庭完畢後一同前往小南門捷運站，在途中其見到戊○○、丙○○與
    乙○○、丁○○起爭執，其等在月臺上等候捷運車時，乙○○與丁○○及另一女
    子亦進入捷運站月台，乙○○拿起所穿的高跟鞋朝戊○○頭部猛打等語（見九十
    一年度偵字第九○○號偵查卷第六十一頁反面、第八十六頁反面、第九十一頁反
    面）；證人丙○○（經不起訴處分確定）於警詢、偵查及本院審理時先後結證稱
    ：九十年八月十四日下午五時許，其哥哥丁○○告伊傷害案件開庭結束後，其與
    戊○○、甲○○欲從小南門捷運站搭乘捷運離開，在捷運站月上，乙○○上前拉
    扯戊○○，並持自己所穿的高跟鞋鞋跟打戊○○頭部等語（見九十一年度偵字第
    九○○號偵查卷第六十二頁反面、九十一年度偵續第二八二號偵查卷第五十一頁
    反面、本院九十二年十月二十一日審判筆錄），並有戊○○之臺北市立和平醫院
    九十年八月十四日診斷書及臺北市立和平醫院九十二年十一月七日北市和醫病字
    第○九二六○八一三三○○號函暨戊○○病歷資料（見九十一年度偵字第九○○
    號偵查卷第六十五頁、本院卷），記載戊○○於九十年八月十四日至該院就診，
    經檢查有顏面、前胸、頸部多處擦傷、頭皮約二公分乘以一公分撕裂傷、右手擦
    傷等情；另有乙○○之臺北市立和平醫院九十年八月十四日診斷書及臺北市立和
    平醫院上開函文檢附之乙○○病歷資料（見九十一年度偵字第九○○號偵查卷第
    六十四頁、本院卷），記載乙○○於九十年八月十四日至該院就診，經檢查有頭
    皮腫脹、右肘關節瘀傷等情明確。復觀諸上開診斷書及函文暨病歷資料所記載告
    訴人兼被告戊○○、乙○○之傷勢，核與告訴人兼被告戊○○指訴被告乙○○手
    持高跟鞋毆打其頭部，及以手抓其臉部、前胸、頸部致傷乙節，及告訴人兼被告
    乙○○指訴被告戊○○拉扯其頭髮並扭打乙節所受傷害之位置相符，足徵告訴人
    兼被告戊○○、乙○○於右揭時、地所受之傷害，確係因被告戊○○、乙○○右
    揭互毆行為所致，是被告戊○○、乙○○均辯稱未傷害對方云云，不足採信。另
    參諸被告戊○○、乙○○之供詞及證人丁○○、己○○、甲○○、丙○○之證詞
    均稱被告二人於當日係因另案至本院開庭後，前往捷運站途中又謾罵對方，至捷
    運站雙方又相遇而起爭執，可徵被告二人係因另案至本院開庭後，對彼此均心生
    不滿，始起傷害之犯意。
  (三)第查，被告戊○○於偵查中雖辯稱：乙○○用高跟鞋打伊，伊是自衛云云（見九
    十一年度偵字第九○○號偵查卷第八十五頁反面），惟經本院依職權調閱上開臺
    北市立和平醫院乙○○之病歷資料，告訴人兼被告乙○○頭皮腫痛之位置係在後
    腦部位，且右肘確有瘀傷，有上開臺北市立和平醫院函文檢附之急診治療紀錄在
    卷可憑（見本院卷），依乙○○前開傷勢觀之，被告戊○○顯非僅出於自衛出手
    抵擋，應堪認定被告戊○○有故意出手與乙○○拉扯、扭打之行為，被告戊○○
    自難主張正當防衛。另卷附小南門捷運站監視錄影光碟片於九十一年十月二十五
    日偵查中經勘驗結果，並無發現被告等有毆打之行為，此有勘驗筆錄一件在卷可
    參（見九十一年度偵續字第二八二號偵查卷第二十八頁至第二十九頁）；又於同
    年十一月十二日偵查中勘驗該光碟片時，告訴人兼被告戊○○雖指陳己○○、丁○○在畫面左上角打伊，但畫面上看不到，鏡頭角度問題沒看到等語，有偵查勘
    驗筆錄可稽（見右揭偵查卷第五十八頁至第五十九頁），是該光碟片既未攝入雙
    方發生爭執之全部過程，即難援引為有利於被告戊○○之認定。至被告戊○○質
    疑上開光碟片有作弊云云，然並未提出積極證據以實其說，尚難遽採。
  (四)綜上所述，被告戊○○、乙○○以上開情詞置辯，均不足採信。本件事證明確，
    被告戊○○、乙○○右揭傷害犯行，均堪以認定，應依法論科。
  (五)至被告戊○○聲請測謊鑑定，惟測謊鑑定僅係供裁判之參考，仍待其他事證以佐
    其結果是否與事實相符，本院依上開理由已足認定被告二人之犯行，是被告聲請
    測謊鑑定核無必要，附此敘明。
二、查被告乙○○係被告戊○○之胞兄丁○○之前配偶，其二人曾為二等親之旁系姻
    親，屬家庭暴力防治法第三條第四款所稱之家庭成員。核被告戊○○、乙○○所
    為，均係犯刑法第二百七十七條第一項之傷害罪。被告二人互相故意實施身體上
    不法侵害之行為而成立刑法所規定之傷害罪，屬家庭暴力防治法第二條第二項所
    稱之家庭暴力罪。
三、原審據以論罪科刑，固非無見，惟查：(一)告訴人兼被告乙○○之診斷書暨病歷資
    料固均記載其於九十年八月十四日至臺北市立和平醫院就診時有頭痛、頭暈、胸
    痛、頸痛、右踝痛之情形，然臺北市立和平醫院前開函文已載明乙○○就診時自
    訴被毆，導致她頭痛、頭暈、頸部疼痛及噁心等症狀，有上開函文可稽，足見臺
    北市立和平醫院於乙○○之診斷書上記載其有頭痛、頭暈、胸痛、頸痛、右踝痛
    之情形，係基於乙○○自己之陳述，並無其他積極證據足資佐證。又告訴人兼被
    告乙○○於本院審理時業已供稱：其頭痛、頭暈、胸痛、頸痛與其生氣有關等語
    （見本院九十二年十月二十一日審判筆錄），足見告訴人兼被告乙○○有頭痛、
    頭暈、胸痛、頸痛之情形，與被告戊○○拉扯、毆打之行為並無因果關係。從而
    原審判決認被告戊○○毆打乙○○，致乙○○受有頭痛、頭暈、胸痛、頸痛、右
    踝痛之傷害部分，即有未當。(二)被告乙○○毆打告訴人兼被告戊○○，致戊○○
    受有顏面、前胸、頸部多處擦傷、頭皮約二公分乘以一公分撕裂傷、右手擦傷之
    傷害，此觀諸上開戊○○之診斷書及病歷資料即明，原審判決記載戊○○受有右
    手裂傷之傷害，尚有未合。(三)被告乙○○係告訴人兼被告戊○○之胞兄丁○○之
    前配偶，已如前述，依民法第九百七十一條規定，被告乙○○與戊○○之姻親關
    係已然消滅，是被告二人曾為二親等之旁系姻親，屬家庭暴力防治法第三條第四
    款所稱之家庭成員，原審判決認被告二人係二等親之旁系體親，亦有未洽。被告
    戊○○、乙○○上訴意旨否認犯罪，雖無理由，然原判決既有前述可議，仍屬無
    可維持，應由本院予以撤銷改判。爰審酌被告二人曾係姻親，猶因細故互毆，且
    犯罪後仍飾詞圖卸，難認有悔意，惟二人均無前科，有臺灣高等法被告全國前案
    紀錄表各一件在卷可按，並衡諸其等所受傷勢之程度，及被告二人之犯罪動機、
    目的、手段、犯罪後態度等一切情狀，量處如主文第二項所示之刑，並依刑法第
    四十一條第一項前段規定諭知易科罰金之折算標準，以示懲儆。
據上論斷，應依刑事訴訟法第四百五十五條之一第一項、第三項、第三百六十九條第
一項前段、第三百六十四條、第二百九十九條第一項前段，刑法第二百七十七條第一
項、第四十一條第一項前段，罰金罰鍰提高標準條例一條前段、第二條，判決如主文
。
本案經檢察官謝奇孟到庭執行職務
中      華      民      國    九十二    年    十二    月      二十六    日
                                    臺灣臺北地方法院刑事第八庭
                                        審判長法  官 吳淑惠
                                              法  官 孫曉青
                                              法  官 張筱琪
右正本證明與原本無異。
本判決不得上訴。
                                              書記官 林佳蘋
中      華      民      國    九十二    年     十二     月    二十六    日


司法院資訊處製作；財團法人民間司法改革基金會備份。
